臺灣新北地方法院行政訴訟判決
111年度交字第54號
原      告  夏啓勝  
被      告  臺北市交通事件裁決所


代  表  人  蘇福智  
上列當事人間因交通裁決事件，原告不服被告民國111年1月14日
北市裁催第00-000000000號裁決，向本院提起行政訴訟，本院判
決如下：
    主  文
原告之訴駁回。
訴訟費用新臺幣叁佰元由原告負擔。
    事實及理由
壹、程序事項：
    本件係因不服道路交通管理處罰條例第8 條之裁決而提起之
    撤銷訴訟，為行政訴訟法第237 條之1 所稱之交通裁決事件
    ，應適用交通裁決事件訴訟程序，爰依同法第237 條之7 之
    規定，不經言詞辯論逕行裁判。
貳、實體方面：
一、爭訟事實概要：
    緣原告為領有職業聯結車之職業汽車駕駛人，其最近一次應
    參加駕駛執照審驗之日期為民國（下同）109 年4月16日，
　　惟其未依前述規定期限內辦理審驗，舉發機關爰依據「道路
    交通管理處罰條例」第26條規定：「職業汽車駕駛人，不依
    規定期限，參加駕駛執照審驗者，處新臺幣300元以上600元
    以下罰鍰；逾期1年以上者，逕行註銷其駕駛執照。」，掣
    單舉發第000000000號交通違規案件，記載應到案日期為109
    年7月18日前，惟原告仍逾應審驗日（109年4月16日）一年
    以上仍未補審驗，經舉發機關掣單舉發第00-000000000號舉
    發違反道路交通管理事件通知單，被告爰於111年1月14日開
    立北市裁催字第00-000000000號違反道路交通管理事件裁決
    書（下稱原處分）裁處原告逕行註銷駕駛執照（註明：職業
    駕駛執照經註銷者，得申請換發同等車類之普通駕駛執照。
    但在未換發普通駕駛執照前，不得駕駛汽車）。原告不服，
    遂提起本件行政訴訟。
二、原告主張要旨及聲明：
㈠、主張要旨：
⑴、原告於105年4月19日取得職業聯結車駕駛執照，於109年3月2
    4日參加第一次職業駕駛人執業登記審查，於櫃枱繳付身份
    證、職業汽車駕照執業登記證予以審查。
⑵、第二次於110年4月16日同樣繳付上述三項資料審查，於審查
    完畢時，原告均有向櫃枱詢問，還有需要辦理（職業汽車駕
    照）單獨審驗嗎？櫃枱兩次給我的回覆，均是這樣就審驗完
    畢，也蓋章查驗日期了，電腦連線查得到。
⑶、兩次我都以為沒問題直接離開，不料111年1月17日突然收到
    註銷駕照裁決書，經原告向裁決所詢問，我去審驗地方是「
    新北市政府警察局交通警察大隊」，應該去監理所，所以監
    理所沒有我去審驗紀錄。
⑷、我於110年4月16日審驗時,已超過109年4月16日，新北市政
    府警察局交通警察大隊」櫃枱告訴我駕照逾期，照樣給我通
　　過，如果當場告訴我逾期不得審驗，我當下會立刻到監理所
　　審驗，沒有超過一年以上（最終110年4月17日）。
⑸、原告如果要規避審驗，不會去「交通大隊」審，而不去「監
    理所」，是由於原告的理由，不知道還要去「監理所」，才
    算是審驗完畢。
㈡、原告聲明：⑴、原處分撤銷。⑵、訴訟費用由被告負擔。
三、被告答辯要旨及聲明：：
㈠、被告答辯要旨：
⑴、經查道路交通安全規則第54條第1項規定略以：職業汽車駕駛
    人之駕駛執照，應自發照之日起，每滿3年審驗一次，並於
    審驗日期前後1個月內向公路監理機關申請審驗，審驗時並
    應檢附經第64條規定體格檢查合格證明……，復查原告於105
    年4月19日至交通部公路總局臺北區監理所晉級考領職業聯
    結車駕駛執照，應審驗日為109年4月16日，惟因原告未依限
    辦理職業駕駛執照審驗逾期，舉發機關爰於109年5月19日開
    立開立第000000000號違規單，依原告107年12月30日向監理
    機關申請之住居所地址付郵交寄違規單，並依法完成寄存送
    達;惟原告仍未依限辦理職業駕駛執照審驗逾期1年以上，舉
    發機關爰於110年4月17日開立第000000000號違規單付郵交
    寄原告，並於110年5月12日寄存郵局完成送達。
⑵、原告係職業駕駛人，本應依職業駕駛執照所載之審驗日期按
    時參加職業駕照審驗，原告違反上述規定，且其所陳非屬道
    路交通安全規則第54條第2項規定得撤銷違規舉發之事由，
    違規事實明確，舉發並無違誤。綜上所述，本件原告之訴為
    無理由，請依法駁回原告之訴，以維法紀。
㈡、被告聲明：⑴、原告之訴駁回。⑵、訴訟費用由原告負擔。
四、爭執事項：
㈠、原告去新北市警察局交通大隊審驗，交通大隊未告知駕照已
    逾期，是否構成原處分撤銷理由?
㈡、被告依道路交通管理處罰條例第26條第1項規定，不依規定期
    限，參加駕駛執照審驗者，逾期1年以上者，逕行註銷其駕
    駛執照，是否適法有據？
五、本院判斷：
㈠、上開爭訟事實，除爭執事項外，為兩造所不爭執，並有交通
    部公路總局臺北市區監理所士林監理站第000000000及00000
    0000號違規通知單送達證書、被告111年2月9日北市裁申字
    第1113027492號函、交通部公路總局臺北市區監理所士林監
    理站111年2月14日北市監士站字第1110019794號函附駕駛人
    基本資料、原告駕駛執照異動歷史查詢紀錄、原告審驗歷史
    紀錄、原告住居就業地址申請歷史紀錄、原告前次住居所就
    業地址申請書、原告最新住居所就業地址申請書、被告109
    年11月6日北市裁催字第00-000000000號裁決書及送達證書
    、被告111年1月14日北市裁催字第00-000000000號裁決書及
    送達證書、違規查詢報表、駕駛人基本資料等附卷可稽，此
    事實應堪認定（見本院卷第39-73頁）。
㈡、本件應適用之相關法令：　
⑴、道路交通安全規則第50條第1 項：「汽車駕駛執照為駕駛汽
    車之許可憑證，由駕駛人向公路監理機關申請登記，考驗及
    格後發給之。汽車駕駛人經考驗及格，未領取駕駛執照前，
    不得駕駛汽車。」。
⑵、道路交通安全規則第54條第1 項、第3 項：「職業汽車駕駛
    人之駕駛執照，應自發照之日起，每滿三年審驗一次，並於
    審驗日期前後一個月內向公路監理機關申請審驗，審驗時並
    應檢附經第六十四條規定體格檢查合格證明。審驗不合格者
    ，扣繳其駕駛執照，俟審驗合格後發還之。但年滿六十歲職
    業汽車駕駛人駕駛執照審驗時，應檢附經第六十四條之一規
    定體格檢查合格證明，並應每年審驗一次。」、「職業汽車
    駕駛人得憑因逾期審驗被註銷之職業駕駛執照，申請換發同
    等車類之普通駕駛執照。但在未換發普通駕駛執照前，不得
    駕駛汽車。」。
⑶、道路交通安全規則第54條第2項：「駕駛人因患病、出國、服
    兵役、駕照被吊扣、羈押、服刑或受保安、感訓處分之執行
    ，不能按時審驗者，得於病癒、回國、退役、駕照吊扣期滿
    、撤銷羈押、出獄或保安、感訓處分執行完畢六個月內持原
    照及有關證明向公路監理機關申請審驗。」。
⑷、道路交通管理處罰條例第26條第1項、第2項：「職業汽車駕
    駛人，不依規定期限，參加駕駛執照審驗者，處新臺幣三百
    元以上六百元以下罰鍰；逾期一年以上者，逕行註銷其駕駛
    執照。」、「前項經逕行註銷駕駛執照之職業汽車駕駛人，
    得申請換發同等車類之普通駕駛執照。」。
⑸、行政罰法第7條第1項：「 違反行政法上義務之行為非出於故
    意或過失者，不予處罰。」。
㈢、原告行政訴訟意旨略以：「原告當時有去新北市警察局交通
    大隊審驗，沒有去監理所，所以監理所沒有審驗紀錄，交通
    大隊未告知駕照已逾期，若當下有告知逾期不得審驗，我會
    立刻去監理所審驗，沒超過1年以上，原告無規避審驗等」
    云云。惟查：
⑴、依上開道路交通安全規則第54條第1項規定，職業汽車駕駛人
    之駕駛執照，應自發照之日起，每滿3年審驗一次，並於審
    驗日期前後1個月內向公路監理機關申請審驗，審驗時並應
    檢附經第64條規定體格檢查合格證明，是以職業汽車駕駛人
    之駕駛執照審驗，應於審驗日期前後1個月內向公路監理機
    關申請審驗。查原告於105年4月19日至交通部公路總局臺北
    區監理所辦理晉級考領職業聯結車駕駛執照，應審驗日為10
    9年4月16日，惟因原告未依限辦理職業駕駛執照審驗逾期，
    舉發機關爰於109年5月19日開立第000000000號違規單，依
    原告107年12月30日向監理機關申請之住居所地址付郵交寄
    違規單，並依法完成寄存送達;惟原告仍未依限辦理職業駕
    駛執照審驗逾期1年以上，舉發機關爰於110年4月17日開立
    第000000000號違規單付郵交寄原告，並於110年5月12日寄
    存郵局完成送達。原告係職業駕駛人，本應依職業駕駛執照
    所載之審驗日期按時至監理所參加職業駕照審驗，其
　　未於規定期限，參加駕駛執照審驗者，且逾期年以上，其違
    規事實明確。
⑵、原告所指去新北市警察局交通大隊審驗，沒有去監理所乙事
    ，交通大隊未告知駕照已逾期等情，並無上開道路交通安全
    規則第54條第2 項規定「駕駛人因患病、出國、服兵役、駕
    照被吊扣、羈押、服刑或受保安、感訓處分之執行，不能按
    時審驗者，得於病癒、回國、退役、駕照吊扣期滿、撤銷羈
    押、出獄或保安、感訓處分執行完畢六個月內持原照及有關
    證明向公路監理機關申請審驗。」，有不能按時審驗者之情
    形。
⑶、原告既為領有職業聯結車之職業汽車駕駛人，則其就應依期
    限參加駕駛執照審驗一事，自難諉為不知，而就參加駕駛執
    照審驗之期限亦可透過向監理機關查詢而知悉，其竟未向監
    理所查詢，而去新北市警察局交通大隊審驗，是原告就未依
    期限參加駕駛執照審驗一節，縱非出於故意，但原告就此本
    負有注意義務，且依客觀情事並非不能注意，然其因疏於注
    意而有「職業汽車駕駛人，不依規定期限參加駕駛執照審驗
    逾期一年以上」之違規事實，，亦難謂其並無過失，故原告
    具備責任條件一事洵屬灼然，是其所指事由自不影響原處分
    之合法性。　
㈣、從而，原告起訴所為主張，核無足採，是原處分認原告有「
    職業汽車駕駛人，不依規定期限參加駕駛執照審驗逾期一年
    以上」之違規事實，爰依道路交通管理處罰條例第26條第1
    項之規定，裁處原告註銷駕駛執照（註明：職業駕駛執照經
    註銷者，得申請換發同等車類之普通駕駛執照。但在未換發
    普通駕駛執照前，不得駕駛汽車），其認事用法，並無違誤
    。
六、本件判決基礎已臻明確，兩造其餘之攻擊防禦方法及訴訟資
    料經本院斟酌後，核與判決結果不生影響，故無一一論述之
    必要，併予敘明。　
七、結論：原處分並無違誤，原告訴請撤銷為無理由，應予駁回
    。本件第一審裁判費為300 元，所以確定第一審訴訟費用額
    為300 元，由原告負擔。
八、依行政訴訟法第195 條第1 項後段、第236 條、第98條第1
    項前段、第237 條之8 第1 項、第237 條之9 第1 項，判決
    如主文。
中　　華　　民　　國　　111 　年　　3 　　月　　21　　日
                  行政訴訟庭  法  官  陳伯厚
一、上為正本係照原本作成。
二、如不服本判決，應於判決送達後20日內，向本院提出上訴狀
    並表明上訴理由（原判決所違背之法令及其具體內容或依訴
    訟資料可認為原判決有違背法令的具體事實），其未載明上
    訴理由者，應於提出上訴後 20 日內向本院補提理由書（上
    訴狀及上訴理由書均須按他造人數附繕本，如未按期補提上
    訴理由書，則逕予駁回上訴），並應繳納上訴裁判費新臺幣
    750 元。
　　                          書記官  陳柔吟　　　　　
中　　華　　民　　國　　111 　年　　3 　　月　　22　　日